臺灣屏東地方法院民事判決　　　　　　　 96年度訴字第197號
原　　　告　甲○○
訴訟代理人　林肇明律師
被　　　告　乙○○
上列當事人間因請求侵權行為損害賠償事件，案經本院刑事庭移
送前來，本院於民國96年7 月19日言詞辯論終結，判決如下：
    主  文
被告應給付原告新臺幣伍拾捌萬零肆拾壹元，及自民國九十六年
一月四日起至清償日止，按年息百分之五計算之利息。
原告其餘之訴及假執行之聲請均駁回。
訴訟費用由被告負擔百分之三十五；餘由原告負擔。
本判決第一項於原告以新臺幣壹拾玖萬伍仟元供擔保後，得假執
行。
    事 實 及 理 由
一、原告起訴主張：
    被告於民國95年4 月2 日21時40分許，駕駛車號AY-7248 號
    自小客貨車，沿屏東縣恆春鎮○○路由南往北方向行駛，迨
    駛至該路77巷口欲左轉進入該巷內，應注意汽車行駛至無號
    誌之交岔路口，轉彎車應暫停讓直行車先行，竟未暫停禮讓
    即貿然左轉，適原告騎乘PYT-969 號重機車沿恆春鎮○○路
    由北往南方向駛至77巷口，煞閃不及而發生擦撞（下稱系爭
    事故），致原告人車倒地，受有腹部挫傷併小腸穿孔、腹膜
    炎併敗血性休克、急性腎衰竭、右大腿開放性骨折、右側遠
    端股骨骨折等傷害，被告並經本院95年度交易字第152 號判
    決有期徒刑3 月。原告因被告傷害行為，致受有支出醫療費
    用新台幣（下同）1,028,590 元、看護費用198,000 元、減
    少勞動力損失331, 500元。且因此傷害，歷經九死一生，迄
    今腿部仍難以復原，無法工作，外觀亦受到損害，身心遭受
    重大折磨，請求精神上之慰撫金50萬元，總計2,058,090 元
    。並聲明：(一)被告應給付原告2,058,090 元，及自起訴狀繕
    本送達翌日起至清償日止，按年息百分之5 計算之利息。(二)
    願供擔保，請准宣告假執行。
二：被告抗辯：
    被告固不否認有與原告發生交通事故，惟以原告酒後騎車，
    且原告時速超過60公里，超速行駛，應負較重的過失責任；
    另原告請求的金額中關於看護費用、減少勞動能力損失、精
    神慰撫金沒有意見，其餘原告請求金額過高等語。並聲明：
    原告之訴駁回。
三、兩造於94年4 月21日21時40分發生系爭事故，致原告受有斥
    部挫傷併小腸穿孔、腹膜炎併敗血性休克、急性腎衰竭、右
    大腿開放性骨折、右側遠端股骨骨折等傷害，被告經本院刑
    事庭判決因過失傷害人，處有期徒刑3 月等情，業據原告提
    出南門醫院、高雄醫學大學附設中和紀念醫院診斷證明書為
    證，並經本院依職權調閱95年度交易字第152 號刑事卷經核
    屬實，且為被告所不爭執，堪信為真正。
四、兩造爭執之事項：(一)兩造就本件交通事故的發生，各應負過
    失責任比例為何？(二)被告應負損害賠償金額為何？茲審酌如
    下：
(一)、兩造就本件交通事故的發生，各應負過失責任比例為何？
(1)  按行經無號誌之交岔路口，應減速慢行，作隨時停車之準備
    ；轉彎車應讓直行車先行；飲用酒類或其他類似物後其吐氣
    所含酒精濃度超過每公升0.25毫克或血液中酒精濃度超過百
    分之0.05以上者，不得駕車，道路交通安全規則第93條第1
    項第2 款、第102 條第1 項第7 款、第114 條第2 款分別定
    有明文。汽車、機車或其他非依軌道行駛之動力車輛，在使
    用中加損害於他人者，駕駛人應賠償因此所生之損害。但於
    防止損害之發生，已盡相當之注意者，不在此限。民法第19
    1 條之2 定有明文。復按因故意或過失不法侵害他人之權利
    者，負損害賠償責任；不法侵害他人之身體、健康、名譽或
    自由者，被害人雖非財產上損害，亦得請求賠償相當之金額
    。民法第184 條第1 項前段、第195 條第1 項前段分別定有
    明文。
(2)、系爭事故發生時天候為晴、夜間有照明，路面乾燥無缺陷、
    無障礙物、視距良好、現場為柏油鋪設之村里路段，無號誌
    交岔路口、雙線道、限速50公里之路況，並無其他不能注意
    之情事，此有卷附道路交通事故調查報告表(一)在卷可稽（本
    院卷第50頁），依當時情形，被告顯無不能注意之情形，其
    駕駛小客貨車左轉，竟疏未暫停禮讓直行車先行即貿然左轉
    肇事，致原告騎乘之機車車頭撞擊被告所駕車輛之右後車身
    ，受有前揭傷害，本院95年度交簡字第152 號刑事判決亦同
    此認定，是本件係因被告轉彎車未讓直行車先行，而肇事，
    被告不能證明其於防止損害之發生已盡相當之注意，且其不
    法侵害與原告之受損害間，有相當因果關係，則原告依侵權
    行為之法律關係，請求被告賠償其所受之損害，於法洵屬有
    據。
(3)、又按損害之發生或擴大，被害人與有過失者，法院得減輕賠
    償金額，民法第217 條第1 項定有明文。原告於系爭事故發
    生時，有飲用酒類製品，其經抽血檢測，測得其酒精濃度值
    為193MG/DL，已超過法定標準值，且其行經巷口未減速慢行
    等情，此有屏東縣警察局道路交通事故初步分析研判表在卷
    可稽（見本院卷第48頁背面），復本件經送請台灣省高屏澎
    區車輛行車事故鑑定委員會鑑定結果，亦認為「乙○○（被
    告）駕駛小客車左轉未讓直行車先行，與甲○○（原告）酒
    精濃度過量駕駛重機車，無號誌岔路口未減速注意車前狀況
    ，同為肇事原因。」有上開鑑定委員會95年8 月16日高屏澎
    區950760案鑑定書在卷可稽（附民卷第37頁）。是認原告就
    本件車禍，應負部分過失責任，本院斟酌兩造之過失程度，
    認被告就本件損害之發生，應負5 成之過失責任。
(二)、被告應負損害賠償金額為何？
    本件事故發生，被告應負損害賠償責任，業如上述，原告依
    據侵權行為之法律關係，訴請被告賠償損害，於法自屬有據
    ，茲就原告請求之項目，逐一審究如下：
(1)、醫療費用：
    原告主張其支出醫療費用102 萬8,590 元等情，業據提出高
    雄醫學大學附設中和紀念醫院收據為證（見本院卷第19至30
    頁），被告則以金額太高等置辯。經查，原告提出醫療費用
    收據，均屬原告受傷期間所支出之費用，被告未能舉證證明
    有何筆費用非屬於本次傷害所造成，自難為有利於其之認定
    。惟查，原告實際支出之醫療費用，經本院核算僅有130,58
    1 元，其餘898,009 元為健保支出，按依全民健康保險法第
    82條規定：保險對象因交通事故，經本保險提供醫療給付者
    ，本保險之保險人，得向強制汽車責任保險之保險人代位請
    求該項給付。此係關於保險代位之規定，且屬保險法第130
    條、第135 條準用同法第103 條關於健康、傷害保險無保險
    代位規定之特別法，則於有參加全民健保之被保險人因交通
    事故，經健保局支付醫療費用者，自應適用本條，而所謂之
    保險代位，其性質並非係一種代位權，而是法定的請求權移
    轉。故如有保險代位之情形，受害人因其該部分之損害賠償
    請求權已移轉給健保局而不得再向加害人請求。是原告就健
    保局已給付之部分，不得再向被告請求，則原告請求之金額
    ，其中130,581 元為自負額應予准許，其餘898,009 元因係
    由健保局所支付，該部分之金額，應予以剔除，不應准許。
(2)、看護費用：
    原告主張其於受傷後，需接受骨折開刀、復位及鋼板內固定
    手術，住院期間有20日請人照護，出院後仍須僱請看護繼續
    照顧3 個月，請求看護費用198,000 元等情，業據提出看護
    證明為證，被告則以沒有意見等語置辯。本院審酌原告所受
    之傷勢，原告於95年4 月3 日住院治療，期間因併發心律不
    整、急性腎衰竭、意識昏迷，於95年4 月3 日至95年4 月27
    日住加護病房治療，於95年5 月9 日接受骨折開刀復位及鋼
    板內固定手術，95年5 月17日出院，共計住院45日，以石膏
    固定須休養3 個月，住院期間需旁人看護等情，有原告提出
    高雄醫學大學附設中和紀念醫院診斷證明書5 紙為證（本院
    卷第27頁至第31頁）。參以看護行情約每月2,000 元計算，
    原告請求198,000 元即須看護之日護約有99天，尚屬合理，
    原告此部分之請求為有理由，應予准許。
(3)、減少勞動能力之損害：
    原告主張於事故發生前，受雇於華綺工程行，每月申報薪資
    為25,500元，因此事故，自95年4 月3 日起迄96年5 月2 日
    止共13個月無法工作，則原告減少勞動能力之損失為331,50
    0 元等情，被告則以沒有意見等語置辯，經查，原告每月薪
    資為25,500元，於95年4 月3 日至95年5 月17日入院接受治
    療，於95年6 月21日開立診斷證明需休養3 個月之事實，業
    據提出勞保之投保薪資資料及診斷證明書為證（見本院卷第
    31至33頁），依原告所受之傷勢觀之，尚需住院開刀治療，
    是縱於出院後尚能外出，仍需休養生息一段時間，方能回復
    原來的身體狀態以應付工作所需的體力，是以原告主張其減
    少自94年4 月3 日至96年5 月2 日止，計13個月之勞動力損
    失331,500 元（25,500×13=331,500）尚符常情，原告此部
    分之請求為有理由。
(4)、精神慰撫金：
    原告主張其本次傷害一度命危，接受幾次手術，雖拾回一命
    卻成為長短腳的跛子，腎功能減退，至今仍無法工作，身心
    均受有極大痛苦，請求50萬元非財產上損害賠償等情，被告
    則以沒有意見等語置辯，經查，原告因本件不法侵害，受有
    前述傷害，傷勢不輕，無論在肉體或精神上受有相當之痛苦
    ，原告請求被告賠償慰撫金，於法自無不合。本院審酌原告
    因本件車禍，需忍受開刀所造成身體的不便，且需長期休養
    身心承受極大的痛苦，原告薪資為25,500元等情狀，認原告
    請求50萬元為有理由，應予准許，被告所辯顯無理由。
(5)、綜上所述，被告應賠償原告之金額共計1,160,081 元（計算
    式：130,581+198,000+331,500+500,000=1,160,081）。 惟
    依上述被告有5 成之過失責任，爰依過失程度比例，酌減原
    告得請求之金額，認原告僅得請求580,041 元（1,160,081
    ×50%=580,041，小數點以下四捨五入） 。
五、綜上所述，被告應給付原告580,041 元及自起訴狀繕本送達
    翌日（96年1 月4 日）起至清償日止，按年息百分之5 計算
    之利息，洵屬正當，應予准許，逾此部分之請求，即非正當
    ，不應准許，應予駁回。
六、原告陳明願供擔保，聲請宣告假執行，就其勝訴部分經核並
    無不合，爰酌定相當擔保金准許之，另原告敗訴部分，其假
    執行之聲請亦失所附麗，應予駁回。
七、據上論結，本件原告之為一部有理由，一部無理由，依民事
    訴訟法第79條、第390 條第2 項，判決如主文。
中　　華　　民　　國　　96　　年　　7 　　月　　31　　日
                  民事第二庭    法　官　吳思怡
正本係照原本作成。
如對本判決上訴，須於判決送達後20日內向本院提出上訴狀。
中　　華　　民　　國　　96　　年　　7 　　月　　31　　日
                                書記官　王秋淑
